臺灣高等法院刑事裁定
109年度抗字第1618號
抗  告  人
即  受刑人  謝建枝



代  理  人  劉家成律師
上列抗告人即受刑人因聲明異議案件，不服臺灣士林地方法院中
華民國109年9月1日裁定（109年度聲字第928號），提起抗告，
本院裁定如下：
    主  文
抗告駁回。
    理  由
一、原裁定意旨略以：
　㈠抗告人即受刑人謝建枝前因①懲治盜匪條例案件，經臺灣臺北
    地方法院79年度訴字第407號判處有期徒刑12年確定，嗣因
    於判決確定後發覺為累犯，經檢察官聲請更定其刑，經臺灣
    臺北地方法院79年度聲字第1020號裁定更定其刑為有期徒刑
    12年2月，並經抗告駁回確定，於民國79年10月23日入監服
    刑，於84年2月25日縮短刑期假釋出監，嗣遭撤銷假釋，應
    執行殘刑6年9月26日；②竊盜罪，經本院86年度上易字第298
    5號判處有期徒刑3月確定；③懲治盜匪條例案件，經原審法
    院87年度訴字第265號判處有期徒刑15年，上訴後經本院87
    年度上訴字第3191號判決上訴駁回確定在案。上開①之殘刑
    與②、③之刑期接續執行，刑期自87年3月16日起算，受刑人
    於87年3月17日入監執行，於101年11月8日縮短刑期假釋出
    監，保護管束期間至108年1月4日期滿，然受刑人因於假釋
    期間之103年1月1日犯竊盜罪，經臺灣桃園地方法院103年度
    審簡字第269號判處有期徒刑4月，並於103年7月9日確定，
    而經法務部於103年8月29日撤銷上開假釋，臺灣士林地方檢
    察署檢察官乃囑託臺灣桃園地方檢察署核發108年執助壬字
    第2127號執行指揮書（下稱系爭執行指揮書），命受刑人入
    監執行殘刑6年12日等情，有執行指揮書、本院被告前案紀
    錄表、上開判決書在卷可參，並經原審調閱執行卷宗核閱無
    訛。
　㈡抗告人對系爭執行指揮書聲請異議，然抗告人係因於假釋期間內故意犯竊盜罪，經法院判處有期徒刑4月確定，並於該案判決確定後6個月內，遭法務部撤銷假釋，是抗告人遭撤銷假釋處分，係因刑法第78條第1項明文規定所致，且本件亦無刑法第78條第1項但書所定假釋期滿逾3年者，不在此限之情形，是法務部依刑法第78條第1項前段規定，於上開竊盜案件判決確定後6月以內之103年8月29日撤銷抗告人假釋處分，於法並無不合。檢察官依前開合法之撤銷假釋處分，對抗告人核發執行指揮書執行殘刑，亦無違法或不當之處。抗告人主張刑法第78條第1項本文並未宣示該撤銷假釋為「絕對且必要之撤銷，法院並無裁量權」云云，顯與該條項之文義有違，自難憑採。另司法院釋字第775號解釋意旨係針對刑法第47條第1項有關累犯加重本刑規定而為解釋，並非就刑法第78條第1項有關撤銷假釋規定而為解釋，受刑人援引司法院釋字第775號解釋意旨主張刑法第78條第1項本文規定若採不分情節一律撤銷假釋之解釋，不符憲法罪刑相當及比例原則，並非有據。至受刑人所引最高行政法院102年3月份第二次庭長法官聯席會議決議，乃至最高法院103年度第十二次民事庭會議決議，均與刑法第78條第1項之規定無涉；另有關日本刑法第29條、德國刑法第57條第5項、美國聯邦法28 CFR2.52 關於撤銷假釋之規定，既屬外國立法例，且與我國刑法第78條第1項規定內容不同，亦與檢察官指揮執行假釋撤銷後殘刑是否合法、適當之判斷無關，均無從比附援引而資為本件撤銷假釋執行殘刑為不當之論據，故認抗告人聲明異議並無理由，應予駁回等語。
二、抗告意旨略以：
  ㈠刑法第78條第1項並未宣示該撤銷假釋為「絕對且必要之撤銷
    ，法院並無裁量權」，且撤銷假釋之立法目的在「貫徹未能
    惕勵自新而更犯罪者，不宜許其繼續假釋之旨意」，「一時
    失慮而為竊盜之受假釋人」是否即屬「未能惕勵自新而更犯
    罪者」，並非無疑。原裁定見解是否符合釋字第681號主文
    意旨，非無斟酌餘地。另由最高法院108年度台上大字第230
    6號刑事裁定可知，於本案亦應斟酌抗告人有無矯治其社會
    危險性之必要，非不分情節，一律撤銷假釋。
　㈡外國立法，例如日本刑法第29條、德國刑法第58條第5項、美
    國聯邦法28 CFR2.52，均顯示關於撤銷假釋為得為裁量規定
    ，非必然為「法定應撤銷」之規定。我國刑法第78條第1項
    之解釋適用，應衡以各國立法例，依論理解釋方法，賦予合
    憲性解釋之空間，本於釋字第471號解釋意旨，請撤銷原裁
    定，另為適法裁定云云。
三、按假釋中因故意更犯罪，受有期徒刑以上刑之宣告者，於判
    決確定後6月以內，撤銷其假釋。但假釋期滿逾3年者，不在
    此限，刑法第78條第1項定有明文。依該規定，於假釋期間
    再犯罪應撤銷假釋者，係以因故意更犯罪而受有期徒刑以上
    刑之宣告者為要件，就情節輕微未受有期徒刑以上刑之宣告
    或偶發之過失犯，已由立法形成其規範毋須撤銷假釋，非謂
    所有在假釋中更犯之罪，不分所犯輕重罪刑均應予撤銷假釋
    。故刑法第78條第1項所定之撤銷假釋，乃在貫徹未能惕勵
    自新而故意更犯罪，且受有期徒刑以上刑之宣告確定者，不
    宜許其繼續假釋之旨，係屬必要之撤銷，法院並無裁量權（
    最高法院106年度台抗字第308號、104年度台抗字第599號、
    103年度台抗字第209號、98年度台抗字第748號裁定意旨參
    照）。
四、經查：
　㈠抗告人前因①懲治盜匪條例案件，經臺灣臺北地方法院79年度
    訴字第407號判處有期徒刑12年確定，嗣因於判決確定後發
    覺為累犯，經檢察官聲請更定其刑，經臺灣臺北地方法院79
    年度聲字第1020號裁定更定其刑為有期徒刑12年2月，並經
    抗告駁回確定，於79年10月23日入監服刑，84年2月25日縮
    短刑期假釋出監，嗣遭撤銷假釋，應執行殘刑6年9月26日；
    又因②竊盜罪，經本院86年度上易字第2985號判處有期徒刑3
    月確定，後經本院104年度聲減字第1號裁定減為有期徒刑1
    月又15日確定；再因③懲治盜匪條例案件，經原審法院87年
    度訴字第265號判處有期徒刑15年，嗣經本院87年度上訴字
    第3191號駁回上訴確定。上開①之殘刑與②、③之刑期接續執
    行，抗告人於101年11月8日因縮短刑期假釋出監，本因於10
    8年1月4日縮刑期滿，然受刑人於假釋期間之103年1月1日犯
    竊盜罪，經臺灣桃園地方法院103年度審簡字第269號判處有
    期徒刑4月，於103年7月9日確定，而經法務部於103年8月29
    日撤銷上開假釋，執行殘刑6年12日，然因抗告人逃匿，經
    檢察官通緝，在緝獲後由臺灣士林地方檢察署檢察官囑託臺
    灣桃園地方檢察署核發系爭執行指揮書以執行殘刑6年12日
    等情，有系爭執行指揮書、本院被告前案紀錄表及臺灣桃園
    地方法院103年度審簡字第269號判決及通緝列表等在卷可參
    。是抗告人係於假釋中因故意更犯罪，受有期徒刑以上刑之
    宣告確定後6個月內，遭撤銷假釋乙節，已堪認定。
　㈡又刑法第78條第1項規定，係立法者將情節輕微未受有期徒刑
    以上刑之宣告者或偶發之過失犯排除在撤銷假釋之列，於假
    釋期間再犯罪應撤銷假釋者，以因故意更犯罪而受有期徒刑
    以上刑之宣告者為限，規定甚為明確，核屬立法形成之範疇
    ，自無逾越文義以外悖於法律明文另闢解釋之途。而抗告意
    旨另所稱日本、德國、美國聯邦法關於撤銷假釋之規定，既
    屬外國立法例，且與我國刑法第78條第1項規定內容不同，
    自無從比附援引，而據以主張原裁定駁回其異議之聲明有何
    違誤或不當。
　㈢另司法院釋字第681號解釋係就受假釋人訴訟權保障之救濟制
    度所為之解釋，司法院釋字第471號解釋及最高法院108年度
    台上大字第2306號刑事裁定則係關於應否諭知強制工作之解
    釋及裁判，均與法院得否就符合撤銷假釋要件者予以裁量無
    涉，抗告人執此主張法院就撤銷假釋與否有裁量權云云，亦
    無可採。
　㈣綜上，原裁定認本件撤銷假釋並不違法，檢察官所為命抗告
    人執行殘刑之指揮亦無違誤，因而駁回抗告人異議之聲明，
    經核尚無不合。抗告意旨猶執前詞，指摘原裁定不當，為無
    理由，應予駁回。　　
據上論斷，應依刑事訴訟法第412 條，裁定如主文。
中　　華　　民　　國　　109 　年　　10　　月　　26　　日
                  刑事第十七庭  審判長法　官 鄭水銓
                                      法　官 沈君玲
                                      法　官 李世華
以上正本證明與原本無異。
如不服本裁定，應於收受送達後五日內向本院提出再抗告狀。
                                      書記官 莊佳鈴
中　　華　　民　　國　　109 　年　　10　　月　　27　　日